臺灣新北地方法院刑事判決
109年度訴字第1224號
公  訴  人  臺灣新北地方檢察署檢察官
被      告  溫承恩




指定辯護人  本院公設辯護人彭宏東
上列被告因違反毒品危害防制條例案件，經檢察官提起公訴（10
9年度少連偵字第473號、109年度偵字第28364號），本院判決如
下：
    主  文
丙○○共同販賣第二級毒品，處有期徒刑貳年。
    事  實
一、丙○○明知甲基安非他命為毒品危害防制條例第2條第2項第2
    款公告列管之第二級毒品，未經許可不得販賣，竟與丁○○（
    業由本院另行判決有罪）共同意圖營利，基於販賣第二級毒
    品甲基安非他命之犯意聯絡，由丁○○於民國109年3月25日晚
    間6時12分、34分許，持不詳廠牌門號0000000000號行動電
    話與甲○○聯絡，達成以新臺幣（下同）3,500元之價格，販
    售重量4公克甲基安非他命之合意後，丁○○再持上開行動電
    話使用通訊軟體LINE與丙○○（持用不詳廠牌門號0000000000
    號行動電話）聯絡，復由丙○○持上開毒品，於同日晚間9時
    許，前往臺北市○○區○○街00號3樓與甲○○交易，並將所得價
    金轉交予丁○○收執。
二、案經基隆市警察局刑事警察大隊報告臺灣新北地方檢察署檢
    察官偵查起訴。
    理  由
壹、程序部分：
　　按除法律另有規定外，實施刑事訴訟程序之公務員因違背法
    定程序取得之證據，其有無證據能力之認定，應審酌人權保
    障及公共利益之均衡維護；又被告以外之人於審判外之陳述
    ，雖不符合同法第159條之1至第159條之4之規定，但經當事
    人於審判程序同意作為證據，法院審酌該言詞陳述或書面陳
    述作成時之情況，認為適當者，亦得為證據，刑事訴訟法第
    158條之4、第159條之5第1項分別定有明文。本判決下列所
    引用之各項供述證據，當事人及辯護人均同意各該證據之證
    據能力（見訴字卷一第101至102頁），本院審酌此等證據資
    料取得及製作時之情況，尚無違法不當及證明力明顯過低之
    瑕疵，以之作為證據應屬適當；另本判決後述所引之各項非
    供述證據，無證據證明係實施刑事訴訟程序之公務員以不法
    方式所取得，且亦無證據證明係非真實，復均與本件待證事
    實具有關聯性，是依刑事訴訟法第158條之4之反面解釋，當
    有證據能力；又前開供述與非供述證據復經本院於審理期日
    中合法調查，自均得為本案證據使用。
貳、實體部分：
一、認定事實所憑之證據及理由：
　㈠前揭事實，業據被告丙○○於偵訊、本院準備程序及審理時均
    坦承不諱（見少連偵卷第461頁、訴字卷一第101至102頁、
    訴字卷二第160頁），與證人即共同被告丁○○於警詢及偵訊
    時之證述、證人甲○○於警詢及偵訊時之證述（偵卷第19至20
    頁、第377頁，少連偵卷第461頁；偵卷第308至309頁、第36
    9頁）均互核相符，並有通訊監察譯文（編號F11至F17）及
    門號0000000000號上網紀錄各1份在卷可佐（見偵卷第48至5
    0頁、少連偵卷第187頁），足認被告上開任意性自白與事實
    相符，堪以採信。
　㈡按刑法關於正犯、從犯之區別，係以其主觀之犯意及客觀之
    犯罪行為為判斷標準，凡以自己犯罪之意思而參與犯罪，無
    論其所參與者是否係犯罪構成要件之行為，皆為正犯；其以
    幫助他人犯罪之意思而參與犯罪，所參與者苟係犯罪構成要
    件之行為，亦為正犯；必以幫助他人犯罪之意思而參與犯罪
    ，所參與者又為犯罪構成要件以外之行為，始為從犯。且聯
    絡毒品買賣、交付毒品、收取毒品買賣價金等行為，均屬販
    賣毒品罪構成要件事實之部分行為，苟有參與其事，即係分
    擔實行犯罪行為，自應負共同販賣毒品罪責（最高法院97年
    度台上字第3843號、109年度台上字第1957號判決意旨參照
    ）。查共同被告丁○○於偵訊中自承其販賣毒品給甲○○會依市
    價再加一點利潤等語（見偵卷第379頁），堪認共同被告丁○○主觀上有營利意圖；且被告於審理時亦自承其平常會花錢
    向共同被告丁○○購買毒品，不好意思拒絕丁○○，才幫忙送交
    毒品及收取價金等語（見訴字卷二第155、160頁），可見被
    告對共同被告丁○○意圖營利販賣毒品之事知之甚詳；然仍基
    於共同被告丁○○為其毒品來源之原因關係，而替共同被告丁○○從事送交毒品及轉交價金之構成要件行為，足見被告與共
    同被告丁○○間有犯意聯絡及行為分擔，是被告主觀上除有為
    共同被告丁○○圖得販賣價金，同時亦有藉此維繫與毒品來源
    之共同被告間關係，而圖以順遂日後向共同被告取得毒品之
    便利性，是被告同有營利意圖乙節，可以認定。
二、論罪科刑：
　㈠被告行為後，毒品危害防制條例第4條第2項、第17條第2項於
    109年1月15日修正公布，並自公布後6個月即109年7月15日
    生效施行。修正後毒品危害防制條例第4條第2項將法定刑提
    高；同條例第17條第2項則修正為「犯第四條至第八條之罪
    於偵查及歷次審判中均自白者，減輕其刑。」明定於偵查及
    歷次審判中均自白者，始減輕其刑，經比較新舊法之結果，
    修正後規定未較有利於被告；而以修正前規定較有利於被告
    ，故依刑法第2條第1項前段規定，被告本案所為，應適用10
    9年1月15日修正公布前（下稱修正前）毒品危害防制條例第
    4條第2項、第17條第2項之規定處斷。
　㈡按甲基安非他命為毒品危害防制條例第2條第2項第2款所列管
    之第二級毒品，未經許可不得販賣。是核被告所為，係犯修
    正前毒品危害防制條例第4條第2項之販賣第二級毒品罪。被
    告販賣前意圖販賣而持有毒品之行為，依最高法院101年度
    第10次刑事庭會議決議見解，為法條競合關係，不另論罪。
　㈢被告與共同被告丁○○就本案所為，有犯意聯絡及行為分擔，
    為共同正犯。
　㈣刑之減輕事由：
　⒈依修正前毒品危害防制條例第17條第2項之規定，犯同條例第
    4條至第8條之罪於偵查及審判中均自白者，減輕其刑。查被
    告於偵查及本院審理中，均自白犯罪，業如前述，應依修正
    前毒品危害防制條例第17條第2項規定，減輕其刑。
　⒉按刑法第59條規定犯罪之情狀顯可憫恕，認科以最低度刑仍
    嫌過重者，得酌量減輕其刑，此雖為法院依法得行使裁量之
    事項，然非漫無限制，必須犯罪另有特殊之原因、環境與情
    狀，在客觀上足以引起一般之同情，認為即予宣告法定最低
    度刑期，猶嫌過重者，始有其適用。是以，為此項裁量減輕
    其刑時，必須就被告全部犯罪情狀予以審酌，在客觀上是否
    有足以引起社會上一般人之同情，而可憫恕之情形，始謂適
    法（最高法院88年度台上字第6683號判決意旨可參）。經查
    ，被告本案共同販賣甲基安非他命之犯行，助長毒品流通，
    戕害國人健康，固應非難，然其數量僅4公克，價金為3,500
    元，對社會之整體危害尚難與毒品大盤、中盤相提並論，且
    被告取得價金後係轉交予共同被告丁○○，並非實際獲得利益
    之人，此部分犯罪情節，對照經依上開規定減刑後之法定最
    輕本刑有期徒刑3年6月，有法重情輕之憾，本院認為縱量處
    最輕之有期徒刑，猶嫌過重，爰依刑法第59條酌減其刑，並
    依法遞減輕之。 
  ㈤爰審酌被告明知第二級毒品戕害人民之身體健康，竟仍視政
    府反毒政策及宣導如無物，與丁○○共同販賣第二級毒品甲基
    安非他命，助長施用毒品惡習，危害人民生命健康及社會治
    安，所為實有不該；惟念其犯後坦承犯行，態度尚可，兼衡
    被告素行、販毒對象、次數、數量及其並非實際獲利之人，
    復衡酌被告於審理時自陳其高職畢業，從事公寓翻修及土木
    工程，沒有要撫養的人（見訴字卷二第162頁）等一切情狀
    ，量處如主文所示之刑。
三、沒收部分：
　㈠按犯罪所得之沒收、追繳或追徵，在於剝奪犯罪行為人之實
    際犯罪所得（原物或其替代價值利益），使其不能坐享犯罪
    之成果，重在犯罪者所受利得之剝奪，兼具刑罰與保安處分
    之性質，故無利得者自不生剝奪財產權之問題。因此，即令
    二人以上共同犯罪，關於犯罪所得之沒收、追繳或追徵，亦
    應各按其利得數額負責，並非須負連帶責任（最高法院105
    年度台上字第1156號判決意旨參照）。查被告本次販賣毒品
    之價金3,500元係轉交予共同被告丁○○，業經認定如前，是
    本件並無事證認被告就本案犯行曾受分配利得，依上開說明
    ，尚無從對被告宣告沒收犯罪所得。
　㈡至於被告所持本案販賣毒品所用之不詳廠牌門號0000000000
    號行動電話，並未扣案，考量科技日新月異，遭汰換之隔代
    行動電話交易價值大減，此乃市場之常情，估算折舊以後，
    對照被告經本院所量處之刑度，及執行沒收之困難及實際效
    果以觀，該上開門號SIM卡及不詳行動電話再遭被告作為犯
    罪使用之機率較低，沒收宣告也欠缺刑法上之重要性，爰依
    刑法第38條之2第2項規定意旨，不予宣告沒收、追徵。
據上論斷，應依刑事訴訟法第299條第1項前段，判決如主文。
本案經檢察官乙○○偵查起訴、檢察官王家春、朱曉群到庭執行公
訴。
中　　華　　民　　國　　111 　年　　3 　　月　　29　　日
                  刑事第二十庭  審判長法  官  蕭淳元
　
                                      法  官  黃園舒
　
                                      法  官  陳宏璋 
上列正本證明與原本無異。
如不服本判決，應於判決送達後20日內敘明上訴理由，向本院提
出上訴狀 (應附繕本) ，上訴於臺灣高等法院。其未敘述上訴理
由者，應於上訴期間屆滿後20日內向本院補提理由書「切勿逕送
上級法院」。
                                      書記官  許維倫　　
中　　華　　民　　國　　111 　年　　4 　　月　　1 　　日
附錄本案論罪科刑法條：
修正前毒品危害防制條例第4條第2項
製造、運輸、販賣第一級毒品者，處死刑或無期徒刑；處無期徒
刑者，得併科新臺幣二千萬元以下罰金。
製造、運輸、販賣第二級毒品者，處無期徒刑或七年以上有期徒
刑，得併科新臺幣一千萬元以下罰金。
製造、運輸、販賣第三級毒品者，處七年以上有期徒刑，得併新
臺幣七百萬元以下罰金。
製造、運輸、販賣第四級毒品者，處五年以上十二年以下有期徒
刑，得併科新臺幣三百萬元以下罰金。
製造、運輸、販賣專供製造或施用毒品之器具者，處一年以上七
年以下有期徒刑，得併科新臺幣一百萬元以下罰金。
前五項之未遂犯罰之。